臺灣高雄地方法院刑事判決
109年度交訴字第56號
公  訴  人  臺灣高雄地方檢察署檢察官
被      告  李世強


上列被告因公共危險等案件，經檢察官提起公訴（109年度偵字
第12029號），本院判決如下：
    主  文
李世強犯過失傷害罪，處拘役參拾日，如易科罰金，以新臺幣壹
仟元折算壹日。
其餘被訴肇事逃逸罪部分，無罪。
    事  實
一、李世強於民國109年4月18日0時30分許，駕駛車牌號碼000-0
    000號自小客車，搭載乘客林○○，沿高雄市小港區○○○路由東
    往西方向行駛，行經○○○路與○○街口（起訴書誤載為○○街口
    ，應予更正）之無號誌交岔路口時，本應注意車前狀況，並
    隨時採取必要之安全措施，且汽車行經無號誌之交岔路口，
    應減速慢行，作隨時停車之準備，而依當時情形，並無不能
    注意之情事，竟疏未注意，貿然駛入上開路口，適有陳○○騎
    乘車牌號碼000-000號普通重型機車沿○○街由南往北方向駛
    至，亦疏未注意該路口地上設置「停」標誌，其應依標誌指
    示停車再開並禮讓幹道車先行，二車因均有疏失而發生碰撞
    ，陳○○人車倒地，並因此受有右肩、右肘、右手、左手、右
    足擦傷、右膝擦挫傷及左膝挫傷等傷害。嗣經警方獲報並調
    閱監視器錄影畫面後，循線查悉上情。
二、案經陳○○訴由高雄市政府警察局小港分局報告臺灣高雄地方
    檢察署檢察官偵查起訴。
    理  由
壹、有罪部分：
一、證據能力方面：
　　按被告以外之人於審判外之陳述，雖不符前4條之規定，而
    經當事人於審判程序同意作為證據，法院審酌該言詞陳述或
    書面陳述作成時之情況，認為適當者，亦得為證據，刑事訴
    訟法第159條之5第1項定有明文。查本判決所引各項傳聞證
    據，雖係被告以外之人於審判外之陳述，然均經檢察官、被
    告李世強同意作為證據（院卷第27頁、第108頁、第283頁）
    ，復審酌該等證據方法作成時並無違法不當或證明力明顯過
    低之瑕疵，依前開規定俱有證據能力；又所引非供述證據，
    與本案均有關聯性，且查無違反法定程序取得之情，依刑事
    訴訟法第158條之4反面解釋，亦均有證據能力。
二、認定犯罪事實所憑之證據及理由：
　㈠上揭事實，業據被告於本院坦承不諱（院卷第282頁、第300
    頁），核與證人即告訴人陳○○於警詢、偵查及本院審理中、
    證人即案發當時搭乘被告駕駛車輛之乘客林○○於本院審理中
    證述情節相符（警卷第7至8頁，偵卷第15至17頁、院卷第11
    0至111頁、第113頁、第127至129頁、第141至144頁、第159
    頁、第162至163頁），並有告訴人所提出109年4月18日高雄
    市立小港醫院診斷證明書、高雄市政府警察局小港分局指認
    犯罪嫌疑人紀錄表、道路交通事故現場圖、道路交通事故調
    查報告表㈠、㈡-1、道路交通事故談話紀錄表、告訴人之高雄
    市政府警察局道路交通事故肇事人自首情形紀錄表、現場照
    片、車輛詳細資料報表、經濟部商業司商工登記公示資料查
    詢、公路監理電子閘門-車號查詢汽車車籍資料、監視錄影
    光碟及截圖等存卷可佐（警卷第13頁、第19至21頁、第23至
    25頁、第33頁、第37至39頁、第41頁、第51頁），足認被告
    前揭任意性自白核與事實相符，並有證據補強，堪可採為認
    定犯罪事實之基礎。
　㈡起訴書固將本件車禍發生地點記載為「○○○路與○○街口」，然
    被告表示應為「○○○路與○○街口」，告訴人則於本院證稱：
    那時候我沒有跟警察講什麼路名，我只是說我從那個方向過
    來，被告從這個方向來，然後就相撞，路名是警察自己寫上
    去的，因為我不是當地人，我真的不知道路名；事故現場就
    是那位女性乘客進去的那棟大樓對面的路口，案發後我把騎
    乘的機車牽到女乘客進去大樓的對面大樓，牽車的時候沒有
    再經過任何路口等語（院卷第155頁、第159至161頁），證
    人林○○亦於本院明確證述：我在那邊住快20年了，我可以確
    定碰撞地點是在○○○路與○○街口等語（院卷第111頁、第115
    頁），並有被告、告訴人及證人各於google街景圖上繪製撞
    擊地點之相對位置圖各1份在卷可佐（院卷第181頁、183頁
    、第185頁），且員警經現場勘查後亦表示○○街與○○街僅相
    隔一個路口，有高雄市政府警察局小港分局110年3月8日函
    文暨附件職務報告及現場照片1份可參（院卷第67至79頁）
    ，足認○○街與○○街因位置接近，非無誤載之可能。是本案交
    通事故發生地點應以被告、告訴人及證人嗣後於本院證述及
    標示之路名即「○○街」為準，警方所繪道路交通事故現場圖
    （警卷第23頁）將交通事故發生地點記載為「○○街」路名部
    分係屬誤載，起訴書就此部分應予更正，併予指明。
　㈢按汽車行駛時，駕駛人應注意車前狀況，並隨時採取必要之
    安全措施，又汽車行經無號誌之交岔路口，應減速慢行，作
    隨時停車之準備；駕駛人駕駛汽車，應遵守道路交通標誌之
    指示，又「停」標字，用以指示車輛至此必須停車再開，道
    路交通安全規則第93條第1項第2款、第94條第3項、第90條
    第1項前段、道路交通標誌標線號誌設置規則第177條第1項
    前段分別定有明文。經查，被告考領有職業小客車駕駛執照
    ，此有公路監理電子閘門-證號查詢汽車駕駛人資料在卷可
    佐（本院審交訴院卷第17頁），對上開規範應知甚詳，並應
    確實遵守，且依卷附道路交通事故調查報告表㈠所載，本案
    車禍事故發生當時天候晴，夜間有照明，柏油路面乾燥無缺
    陷，無障礙物視距良好，客觀上並無不能注意之情事，被告
    竟疏未注意車前狀況，行經無號誌之交岔路口亦未減速慢行
    ，其有過失甚明；至於告訴人行經設置「停」標誌之交岔路
    口，未依標誌指示停車再開並禮讓幹道車先行，其對本案次
    事故之發生同有過失，此情已足認定。又本案車禍事故經送
    高雄市政府交通局車輛行車事故鑑定委員會鑑定，鑑定結果
    認為：「1.陳○○未依「停」標字指示讓幹道車先行，為肇事
    主因。2.李世強於無號誌岔路口未減速慢行，為肇事次因。
    」等語（院卷第243至244頁），核與本院所認定之過失情節
    相符。
　㈣再按汽車駕駛人對於防止危險發生之相關交通法令之規定，
    業已遵守，並盡相當之注意義務，以防止危險發生，始可信
    賴他人亦能遵守交通規則並盡同等注意義務。若因此而發生
    交通事故，方得以信賴原則為由免除過失責任。本件被告駕
    駛自小客車行經上開無號誌交岔路口，因疏於注意車前狀況
    ，亦未減速慢行，作隨時停車之準備，以致肇事，其違反道
    路交通安全規則第93條第1項第2款、第94條第3項規定，已
    如前述，對於防止危險發生之相關交通法令並未遵守，亦未
    盡相當之注意義務以防止危險發生，故縱告訴人騎乘機車未
    依「停」標字指示讓幹道車之被告先行，為肇事主因，惟被
    告仍難辭其肇事次因之過失責任。是以告訴人雖為肇事主因
    ，就本案車禍之發生應負程度較大之責任，對本案事故之發
    生與有過失，仍不得解免被告過失之責。再被告之過失駕駛
    行為致告訴人受有上揭傷勢，有前開告訴人之診斷證明書在
    卷可憑，足認被告之過失行為與告訴人前揭傷害間有相當因
    果關係。
　㈤從而，本件事證明確，被告犯行洵堪認定，應依法論科。
三、論罪科刑：
　㈠核被告所為，係犯刑法第284條前段之過失傷害罪。
　㈡爰以行為人之責任為基礎，審酌被告駕駛自小客車，本應注
    意車前狀況並隨時採取必要之安全措施，且於行經無號誌之
    交岔路口亦應減速慢行，作隨時停車之準備，竟疏未注意而
    致告訴人受有上揭傷害，所為實有不該；惟念被告坦承犯行
    ，並考量就本案事故之發生告訴人同有肇事因素且為肇事主
    因、本案被告之過失程度及告訴人所受傷勢之嚴重性、被告
    有意和解然因賠償金額差異過大致未能成立、及被告自述之
    教育程度及家庭經濟狀況（因涉及個人隱私，故不揭露，詳
    如本院審理筆錄）、無前科之素行（有臺灣高等法院被告前
    案紀錄表在卷可佐）與告訴人業已提起刑事附帶民事訴訟（
    移送民庭），尚非不得藉由後續程序獲得適當之補償等一切
    情狀，量處如主文第一項所示之刑，並諭知易科罰金之折算
    標準。
貳、無罪部分：
一、公訴意旨略以：被告於發生前開事故致告訴人受傷後，竟未
    將告訴人送醫救治，亦未報警或停留現場等待警方到場處理
    ，隨即駕車逃離現場。因認被告此部分涉犯刑法第185條之4
    之肇事逃逸罪嫌（被告行為後，本條於110年5月28日修正公
    布、110年5月30日生效施行，依刑法第2條第1項新舊法比較
    結果，修正後之新法較有利於被告，故本案應適用裁判時即
    現行法論處）云云。
二、按犯罪事實應依證據認定之，無證據不得認定犯罪事實；不
    能證明被告犯罪者，應諭知無罪之判決，刑事訴訟法第154
    條第2項、第301條第1項分別定有明文。次按事實之認定，
    應憑證據，如未能發現相當證據，或證據不足以證明，自不
    能以推測或擬制之方法為裁判基礎；認定犯罪事實所憑之證
    據，雖不以直接證據為限，間接證據亦包括在內，然無論直
    接或間接證據，其為訴訟上之證明，須於通常一般之人均不
    致於有所懷疑，而得確信其為真實之程度者，始得據之為有
    罪之認定，倘其證明尚未達到此一程度，而有合理之懷疑存
    在時，即無從為有罪之認定；認定不利於被告之事實，須依
    積極證據，茍積極證據不足為不利於被告事實之認定時，即
    應為有利於被告之認定，更不必有何有利之證據，再者，依
    刑事訴訟法第161條第1項之規定，檢察官對於起訴之犯罪事
    實，仍應負提出證據及說服之實質舉證責任，倘其所提出之
    證據，不足為被告有罪之積極證明，或其指出證明之方法，
    無從說服法院以形成被告有罪之心證，基於無罪推定之原則
    ，自應為被告無罪判決之諭知。
三、公訴意旨認被告涉犯肇事逃逸罪嫌，無非係以被告於警詢及
    偵查中之供述、告訴人於警詢及偵查中之證述、道路交通事
    故調查報告表、現場照片等資為論據。訊據被告堅決否認有
    何公訴意旨所指之肇事逃逸犯行，辯稱：事故發生後我有下
    車查看，告訴人有捲起袖子，我有看到他的手有擦傷，我有
    問告訴人要不要報警處理，但告訴人一直沒有正面回答我，
    他一直急著處理他的鑰匙斷了半截、機車不能騎的事情，剛
    好大樓的管理員也過來了，管理員說他有急救箱可以幫告訴
    人處理，他們就過去處理了，而且因為告訴人一直跟我強調
    說沒事、只是輕微擦傷、你可以離開了等語，我才會誤以為
    告訴人可能覺得他錯的成分比較多，我才沒有留下聯絡方式
    ，而且那時候疫情關係生意不好，剛好又有客人叫車，我就
    趕快離開去載客了等語。經查：
　㈠被告於109年4月18日0時30分許，駕駛車牌號碼000-0000號自
    小客車，搭載乘客林○○，沿高雄市小港區○○○路由東往西方
    向行駛，行經○○○路與○○街口之無號誌交岔路口時，本應注
    意車前狀況，並隨時採取必要之安全措施，且汽車行經無號
    誌之交岔路口，應減速慢行，作隨時停車之準備，而依當時
    情形，並無不能注意之情事，竟疏未注意，貿然駛入上開路
    口而與騎乘車牌號碼000-000號普通重型機車之告訴人發生
    碰撞，並因此導致告訴人受有右肩、右肘、右手、左手、右
    足擦傷、右膝擦挫傷及左膝挫傷等傷害之事實，業經本院認
    定如前，合先敘明。
　㈡按刑法第185條之4肇事逃逸罪，依其立法理由，係「為維護
    交通安全，加強救護，減少被害人之死傷，促使駕駛人於肇
    事後，能對被害人即時救護，特增設本條，關於肇事致人死
    傷而逃逸之處罰規定。」顯見立法者係為促使駕駛人駕車肇
    事後，能即時給予被害人救助保護，以減輕或避免被害人傷
    亡，此攸關社會大眾生命、身體及交通安全，因而將駕車肇
    事逃逸行為，明文規定為犯罪行為加以處罰，由此可知，該
    條之保護法益係著眼於因動力交通工具而受傷之被害人生命
    、身體法益，並排除可能之危險，是其立法精神乃在促使駕
    駛人駕車肇事後，能即時採取防止危險擴大之必要措施，並
    給予被害人救助保護。故所謂「逃逸」之要件，理應圍繞此
    一法益保護目的而為解釋。行為人於事故後，縱離去現場，
    如不影響即時救護之期待，且不足認係逃逸，尚難以侵害社
    會法益之上開公共危險罪相繩。倘於客觀上被害人即法益之
    持有人業已放棄該條保護或者同意讓肇事人離去，或者行為
    人於肇事之初並未立刻離去現場，而係在被害人已經有他人
    加以照顧、救助之狀態下，方始未經被害人同意不告而別，
    不論其動機為何（如擔心民刑事責任），此舉或對於被害人
    未來之求償、肇事者身分確認有所妨礙，然並未侵害本條之
    保護法益，難認構成該條「逃逸」之要件。經查：
　　⒈告訴人於本院審理中固證稱：事故發生後被告跟女乘客都
      有下來，我當時以為他們是夫妻，他們兩個人都有問我人
      有沒有怎麼樣，我就說摔倒、摩托車壞掉，然後我問他們
      是不是要報警還是協調，被告就說不然我們旁邊協調，接
      著有附近的大樓管理員出來幫我牽車到旁邊，結果被告就
      倒車開出去了，我就問那個女生說妳先生不是要協調、怎
      麼跑走了，女生就說他們不認識，她只是叫車遇到被告開
      的車，這不關她的事情等語，之後她就離開了，管理員說
      不然乾脆報警，所以我才打電話報案；被告離開的時候並
      沒有跟我說他要走等語（院卷第144頁、第164頁）。然證
      人林○○於本院審理中證稱：我不認識被告，我一直都搭ub
      er上下班，每天都是隨機叫車，案發當天我是剛好搭到被
      告的車要回家。被告開到接近我們家大樓的時候，左前方
      就一部機車撞上來，我跟被告都有下車問那個機車騎士亦
      即告訴人有沒有怎麼樣，告訴人說沒怎樣、沒事，只是機
      車鑰匙斷掉，剩下一半插在裡面，他希望能夠再發動機車
      就可以了，當下我沒有聽到告訴人有跟被告說「現在要報
      警還是協調」、然後被告回說「那就旁邊協調」這樣的話
      ，當下告訴人也沒有提到他有受傷，他只有說他沒怎麼樣
      ；被告跟告訴人相撞之後，我一直都在旁邊，他們如果有
      對話，我都聽得到，我比被告還晚離開現場，從被告下車
      查看告訴人傷勢到我上樓的這段期間，沒有人提到指責對
      方、爭執路權等等的事情，我印象最深的就是告訴人叫我
      們走而已，我們一直問他有沒有事情，他說沒事；告訴人
      自己在現場沒有檢查他有沒有受傷，他也沒有問我們有沒
      有受傷，他一直說他沒事，現場也沒有說「那我們還是叫
      警察來處理」這樣的話，也沒有問我們要不要報警或者叫
      救護車，後來管理員幫告訴人處理鑰匙的時候，被告就先
      離開了，雖然他離開車禍現場前並沒有跟告訴人說他的姓
      名、住址或聯絡電話，不過他離開的時候告訴人也知道，
      告訴人沒有說「你可以離開」，他是說「沒事，你可以走
      了」等語；被告離開之後我跟著告訴人走到我們大樓，看
      著我們管理員幫告訴人處理鑰匙的問題，我有再詢問告訴
      人是否真的沒事，他說沒事沒事，我就上樓了，上樓後沒
      幾分鐘，我們管理員就打電話上來，說告訴人要找被告，
      我說我下了車就不認識司機了，電話那頭我們管理員說告
      訴人稱我認識被告，我說我每天搭uber，我不知道被告是
      誰，接著就掛了電話，但1小時之後，警察上門了，我也
      讓警察看我的手機，我說我們的手機下車後就完全沒有司
      機相關資料，我不曉得為什麼告訴人會馬上告肇事逃逸等
      語（院卷第111頁、第116頁、第118頁、第119頁、第120
      頁、第123頁、第124至125頁、第131至133頁）。
　　⒉審酌證人林○○與被告及告訴人均互不認識、亦無恩怨，當
      無刻意迴護被告之理，而其證詞與被告所辯之上開情節相
      符，足認被告於本案車禍事故發生後，並非立刻駕車逃離
      現場，而係下車查看告訴人傷勢，並詢問告訴人是否要報
      警處理，然遭告訴人回覆不用，並告知其可離開等語之過
      程為真實。復由現場照片觀之，告訴人於車禍發生後肉眼
      可見之傷勢僅有手臂及下肢擦挫傷（警卷第37頁現場照片
      ），告訴人亦自承當時只看得到擦傷及出血，且亦表示並
      不知悉被告是否看到自己的傷勢等語（院卷第143頁、第1
      64頁），復經查訪協助告訴人處理機車鑰匙之管理員，其
      等亦表示他們近身幫忙告訴人處理鑰匙的過程中都不知道
      告訴人有無受傷等語，有110年6月18日、20日之查訪表各
      1份在卷可佐（院卷第199至202頁），顯然在案發當時，
      告訴人之傷勢由外觀上看起來尚屬輕微。由此以觀，被告
      係因告訴人回覆不須報警處理、其可離去等語，方未幫忙
      告訴人報警或通知救護車，且亦經查看告訴人之傷勢係屬
      輕微後始行離去。衡以被告既已下車查看、詢問告訴人是
      否要報警處理，並看到告訴人外觀可見之傷勢情況尚屬輕
      微，且確認告訴人已由大樓管理員協助之後，判斷其離去
      應不致引發傷害程度擴大之危險，方始離去，則尚難謂被
      告有不顧告訴人傷勢或放任告訴人承受傷害再度擴大之風
      險即逕行離開現場之情形。再揆諸前揭肇事逃逸罪所欲保
      護之法益係使被害人獲得即時之救助及避免損害再次擴大
      ，而依前所述，被告並無罔顧告訴人傷勢或未即時救治致
      傷害擴大的風險，是被告之離去並未損及告訴人獲得即時
      救護之利益，自不應再被評價為「逃逸」行為。
　　⒊公訴意旨雖認被告未得告訴人之明示同意即離去，而認其
      有逃逸之行為等語。而查，由前開被告之供述、告訴人及
      證人林○○之證述可知，被告於告訴人經大樓管理員協助移
      車至旁邊處理傷勢及機車鑰匙事宜後，確實未就其是否可
      離開明示詢問告訴人肯否，即先行離去，此情固堪認定。
      然證人林○○證述：當時事故發生後，被告下車查看告訴人
      傷勢時，已不斷詢問告訴人有沒有怎麼樣、告訴人回答沒
      事、沒怎麼樣、你們可以先走了等語，核與被告所述情節
      相符，足認告訴人此時之行為舉止縱未達到明示同意被告
      可以先行離去，然顯已達到默示同意被告在告訴人經協助
      移車至旁邊處理傷勢及機車鑰匙時可先行離開之程度，否
      則車禍事故發生後若已得到對方明確告知「沒事、你們可
      以先離開」等語，卻仍不能離開現場，則被告究竟何時始
      可離開？是以，告訴人既自行主動告知被告可先行離去，
      則被告得到告訴人為此告知後始離去之舉顯非棄告訴人不
      顧而逃逸。且查，刑法第185條之4保護法益，由前揭立法
      理由觀之，並未兼及「民事損害賠償請求權」、「協助確
      認事故與責任歸屬」等法益，亦即被告雖未停留在現場等
      候警方到場，而未能立即確認其真實姓名、年籍資料、聯
      絡方式、肇事責任歸屬、賠償等，惟有關肇事者之真實姓
      名、年籍資料、聯絡方式、肇事責任歸屬及賠償等事項，
      乃過失傷害案件之後續偵查處理事宜，雖肇事者留在現場
      有助於上述事項之調查、釐清，但上開事項究非上開刑法
      第185條之4立法理由所揭示「為維護交通安全，加強救護
      ，減少被害人之死傷，促使駕駛人於肇事後，能使被害人
      即時救護」之保護被害人能受即時、必要救護之法益。被
      告既得告訴人之同意始離去，且告訴人亦未要求被告留下
      聯絡方式等資料，則自不能僅以被告未留下姓名、電話等
      資料予告訴人，即認定被告涉有肇事逃逸罪嫌。是此部分
      之事實，尚難資為不利於被告之認定。
四、綜上所述，依檢察官所舉證據，無從認定被告離開車禍現場
    時，主觀上有肇事逃逸之犯罪故意，暨客觀上有逃離肇事現
    場而逸走之行為，揆諸前揭說明，自應為主文第二項所示被
    告無罪之諭知。
據上論斷，應依刑事訴訟法第299條第1項前段、第301條第1項，
判決如主文。
本案經檢察官鄧友婷提起公訴，檢察官周容到庭執行職務。
中　　華　　民　　國　　111 　年　　5 　　月　　11　　日
                  刑事第三庭  審判長  法  官  林青怡
                                      法  官  洪韻婷
                                      法  官  胡家瑋
以上正本證明與原本無異。
如不服本判決應於收受送達後20日內向本院提出上訴書狀，並應
敘述具體理由；如未敘述上訴理由者，應於上訴期間屆滿後20日
內向本院補提理由書（均須按他造當事人之人數附繕本）「切勿
逕送上級法院」。
如因疫情而遲誤不變期間，得向法院聲請回復原狀。
中　　華　　民　　國　　111 　年　　5 　　月　　11　　日
   　　　　　　　　　　　　　　　　　 書記官 簡雅文
附錄本案論罪科刑法條：
刑法第284條
因過失傷害人者，處1年以下有期徒刑、拘役或10萬元以下罰金
；致重傷者，處3年以下有期徒刑、拘役或30萬元以下罰金。